宣　示　判　決　筆　錄
　　原　　　告　鄭秀玉　
　　訴訟代理人　簡涵茹律師
　　被　　　告　陳澄青　


上列當事人間110年度簡字第101號請求損害賠償等事件，於中華
民國110年11月19日下午3時30分在本院民事法庭4公開辯論後當
庭宣示判決，出席職員如下：
　　法　　　官　劉建利
　　書　記　官　謝群育
　　通　　　譯　邱譓萍
到庭關係人：
　　原告訴訟代理人　簡涵茹律師
　　被　　　告　　　陳澄青
書記官朗讀案由。
法官朗讀主文宣示判決。
    主      文
原告之訴及假執行之聲請均駁回。
訴訟費用由原告負擔。
    事實及理由要領
壹、程序部分：
    按民事訴訟法第427條第2項於民國110年1月20日經總統令公
    布修正第11款，新增本於道路交通事故有所請求而涉訟之事
    件，不問其標的金額或價額一律適用簡易程序，並於公布後
    2日即110年1月22日起生效。上開公告施行後，於修正前已
    繫屬之事件，其法院管轄權及審理程序，未經終局裁判者，
    適用修正後之規定，曾經終局裁判者，則適用修正前之規定
    ，民事訴訟法施行法亦增訂第4條之1之規定。從而，本件原
    告係本於車禍事故請求侵權行為損害賠償，按其訴訟標的金
    額，原應適用通常程序處理，然依修正後之民事訴訟法第
    427條第2項第11款規定，應適用簡易訴訟程序辦理，又本件
    既於首揭規定修正前已繫屬本院，由本院109年訴字1187號
    行審理程序，於生效施行時尚未經終局裁判，揆之上開民事
    訴訟法施行法第4條之1第1款規定，即應改行簡易程序，先
    予敘明。
貳、實體部分：
一、本件事實（含兩造之主要攻防）：
  ㈠被告於民國107年6月14日上午11時29分許，駕駛車牌號碼
    0000 -00號自用小貨車，沿高雄市茄萣區濱海公路三段由北
    往南方向行駛，行經該路126號前，疏未注意車前狀況，適
    原告鄭秀玉騎乘車牌號碼000-000號普通輕型機車沿同向車
    道亦行駛至該處欲迴轉時，因閃避不及，兩車發生擦撞（下
    稱系爭事故），原告因此人車倒地，受有頭部外傷合併大腦
    鐮腦內出血、雙側肺挫傷及雙側多處肋骨骨折合併氣血胸、
    肝臟挫傷合併撕裂傷、左側骨盆腔骨折、左側脛骨骨折等傷
    勢（下合稱系爭傷害），並因肝臟挫傷合併撕裂傷於107年6
    月27日接受經動脈血管栓塞術，復於同日再進行雙側胸腔鏡
    探查血塊清除手術等手術，後因呼吸衰竭進行氣管造口手術
    ，因現仍遺存顯著運動障害，需有專人24小時看護。
  ㈡原告主張：
    被告除了沒有注意車前狀況，亦有超速之過失，而原告因系
    爭傷害共受有醫療費用新臺幣（下同）412,555元、住院期
    間看護費用115,300元、看護中心費用208,368元、108年3月
    1日至108年12月31日之看護費用660,000元、109年1月1日至
    109年11月30日之看護費用261,800元、預先請求之看護費用
    3,737,899元、精神慰撫金1,500,000元，合計共6,922,110
    元之損害，而被告應負擔之過失比例為百分之70，金額為
    4,845,477元，扣除原告已領取之強制險保險金2,079,395元
    後，原告請求之金額為2,766,082元。爰依民法第184條第1
    項前段、第191條之2前段、第193條第1項、第195條規定提
    起本訴，並聲明：㈠被告應給付原告2,766,082元，及自起
    訴狀繕本送達翌日起至清償日止，按週年利率百分之5計算
    之利息。㈡如受有利判決，原告願供擔保，請准宣告假執行
    。
  ㈢被告則以：
    否認有任何過失行為。我沒有超速，而且我是直行在內側快
    車道，並沒有看到原告的人車，是原告沒有駕照亂騎車迴轉
    ，才會造成我的車子擦撞後造成失控而往分隔島撞，原告是
    跨越兩個車道迴轉到內側車道，內側車道禁止行駛機慢車，
    且速限是70公里等語置辯。並聲明：㈠原告之訴及假執行之
    聲請均駁回。㈡如受不利之判決，願供擔保，請准宣告免為
    假執行。
二、本院判斷之理由要領：
  ㈠原告主張被告因超速駕駛及未注意車前狀況，致系爭事故發
    生並造成原告受有系爭傷害，此有高雄市政府警察局道路交
    通事故初步分析研判表、系爭事故現場照片、現場圖等件在
    卷（見橋司調卷第155至177頁）可稽，並經原告提出診斷證
    明書、護理之家收費通知單、看護費用收據、醫療費用收據
    、失能診斷證明書等件（見橋司調卷第15至59頁、審訴卷第
    53至57頁）附卷為證。惟查，系爭事故現場最高速限為每小
    時70公里，有高雄市政府警察局湖內分局109年9月2日高市
    警湖分偵字第10972052900號函在卷（見臺灣橋頭地方檢察
    署109年度調偵續字第6號卷第73頁）可佐，而除被告業於橋
    頭地檢109年度調偵續字第6號案件偵查庭表示：「（問：妳
    當時車速？）70公里。該處速限內側快車道是時速70公里…
    」等語外，本件卷宗（含橋頭地檢109年度調偵續字第6號、
    本院109年度交易字第47號）內均無其他證據足證被告有超
    速駕駛之事實存在，是原告主張被告有超速駕駛之過失等語
    ，實難採信。
  ㈡又系爭事故經高雄市政府交通局車輛行車事故鑑定委員會鑑
    定書（下稱鑑定意見書）之意見表示：「⒈鄭秀玉（即原告
    ）：迴車前未讓來往車輛、行人先行，為肇事原因。⒉陳澄
    青（即被告）：無肇事因素。」等語（見橋頭地檢108年度
    調偵字第512號卷第28頁），可見系爭事故發生之原因乃原
    告違反道路交通管理處罰條例第49條第1項第5款、道路交通
    安全規則第106條第5款，迴轉前未注意及禮讓來往車輛所致
    。
  ㈢而前開鑑定意見雖經高雄市車輛行車事故鑑定覆議會覆議意
    見書（下稱覆議意見書）之覆議意見補充表示：「⒈鄭秀玉
    ：迴車前未讓來往車輛、行人先行，為肇事主因。⒉陳澄青
    ：未注意車前狀況，為肇事次因。」等語（見橋頭地檢109
    年度調偵續字第6號卷第70頁），認定本件被告於系爭事故
    亦有未注意車前狀況之過失，惟觀前開鑑定意見書、覆議意
    見書認定之事實即「駕駛行為」部分，及用以鑑定之「佐證
    資料」部分之內容均相同，甚於「路權歸屬」之主要論述段
    落內容（鑑定意見書為第⒉段，覆議意見書為第⒊段）亦幾
    無二致，僅覆議意見書於前開段落內之「爰鄭秀玉應沿濱
    海路三段北向南外側快車道迴車往濱海路三段南向北車道之
    行為時，與沿濱海路三段北向南內側快車道行駛之陳車撞及
    ，」後，繼續記載「惟依當時道路之狀況，陳車應有相當能
    力注意車前狀況。」等語（詳分見橋頭地檢108年度調偵字
    第512號卷第27至28頁、橋頭地檢109年度調偵續字第6號卷
    第69至70頁）。然綜觀前開鑑定意見書及覆議意見書之內容
    ，就本件被告迴車前未讓來往車輛、行人先行之過失行為均
    為詳細且一致之認定，然覆議意見書推翻鑑定意見書有關原
    告「無肇事因素」，而改為「未注意車前狀況，為肇事次因
    」之意見，此乃責任歸屬之重大改變，自應詳論之，而覆議
    意見卻未就原告係如何未注意車前狀況，及原告就被告之過
    失行為是否得及時反應，是否有足夠時間採取必要措施等當
    時道路狀況加以論述，即逕為前開原告應有相當能力注意注
    意車前狀況之記載，並進而認定原告亦具備過失情事，似有
    速斷之嫌而難為本院所憑採。
  ㈣準此，原告迴車前未讓來往車輛應為系爭事故之肇事原因，
    又本件除覆議意見書速斷而不為本院所憑採之意見外，尚無
    其他證據顯示被告亦具備過失行為，則原告依侵權行為之規
    定請求被告應負損害賠償責任，即無理由，應予駁回。
  ㈤本件事證已臻明確，兩造其餘主張陳述及所提證據方法，經
    本院斟酌後認均不足以影響本判決結果，自無逐一論駁之必
    要，併此敘明。
三、結論：
    原告依侵權行為之法律關係，請求被告給付原告2,766,082
    元及其利息為無理由，應予駁回。原告既受敗訴判決，其假
    執行之聲請即失所依據，應併予駁回。
中    華    民    國   110    年    11    月    19    日
                  臺灣橋頭地方法院第一庭
                      書記官  謝群育
                      法  官  劉建利
以上正本係照原本作成。
如對本判決上訴，須於判決送達後20日內向本院提出上訴狀。如
委任律師提起上訴者，應一併繳納上訴審裁判費。
中    華    民    國   110    年    11    月    22    日
                              書記官  謝群育